【裁判字號】    98,訴,677
【裁判日期】    980630
【裁判案由】    毒品危害防制條例
【裁判全文】
臺灣基隆地方法院刑事判決               98年度訴字第677號
公  訴  人  臺灣基隆地方法院檢察署檢察官
被      告  甲○○
                    （另案在臺灣新竹監獄執行中）
上列被告因違反毒品危害防制條例案件，經檢察官提起公訴（97
年度毒偵字第2996號），被告並為有罪陳述，本院合議庭乃裁定
由受命法官獨任以簡式審判程序進行審理，並判決如下：
    主  文
甲○○施用第一級毒品，累犯，處有期徒刑柒月，扣案之第一級
毒品海洛因陸包（驗餘後淨重合計肆點肆公克）併同無從與之
完全析離之分裝袋陸只均沒收銷燬；又施用第二級毒品，累犯，
處有期徒刑月，扣案之第二級毒品安非他命類陸包（驗餘後淨
重合計肆點玖壹柒柒公克）併同無從與之完全析離之分裝袋陸只
均沒收銷燬。應執行有期徒刑玖月，扣案之第一級毒品海洛因陸
包（驗餘後淨重合計肆點肆公克）併同無從與之完全析離之分
裝袋陸只、第二級毒品安非他命類陸包（驗餘後淨重合計肆點玖
壹柒柒公克）併同無從與之完全析離之分裝袋陸只，均沒收銷燬
。
    事  實
一、前案紀錄：
  (一)累犯紀錄：
    甲○○前因違反麻醉藥品管理條例案件（非法吸用化學合成
    麻醉藥品罪），經臺灣高等法院於民國85年7 月18日，以85
    年度上訴字第2402號判決有期徒刑七月確定；又因違反肅清
    煙毒條例案件（施用毒品罪），經臺灣高等法院於85年7月
    18日，以85年度上訴字第2402號判決有期徒刑三年四月確定
    ；再因違反麻醉藥品管理條例案件（非法販賣化學合成麻醉
    藥品罪），經臺灣高等法院於87年2 月11日，以86年度上訴
    字第5018號判決有期徒刑五年六月確定；復犯行賄案件，經
    臺灣高等法院於87年7 月29日，以86年度上更(一)字第790 號
    判決有期徒刑八月確定。嗣其上開四案，則經臺灣高等法院
    以89年度聲字第186 號裁定應執行有期徒刑九年確定，85年
    11月15日發監執行、90年1 月4 日假釋出監；乃旨揭假釋付
    保護管束期間猶未屆滿，甲○○旋因違反保安處分執行法且
    其情節重大，致由原執行機關檢具撤銷假釋報告表陳請法務
    部函准辦理撤銷，91年10月11日再經發監執行前案殘刑（四
    年四月七日），迨95年11月22日始執行完畢（構成累犯）。
  (二)施用毒品紀錄：
  1.甲○○前因初犯施用毒品案件，經觀察、勒戒後，認有繼續
    施用毒品之傾向，經法院裁定強制戒治（俟91年10月11日始
    因停止戒治併付保護管束而經釋放出所；92年4 月14日管束
    期滿未經撤銷而完成其本次毒癮戒斷療程），並由臺灣基隆
    地方法院檢察署檢察官於92年4 月16日，以92年度戒毒偵字
    第27號為不起訴處分確定。
  2.其後，又分別因(甲)於前揭1.所述之強制戒治執行完畢以後之
    五年以內，再犯施用毒品案件（二犯施用毒品案件），由臺
    灣基隆地方法院檢察署檢察官提起公訴，經臺灣高等法院於
    97年4 月8 日，以96年度上訴字第3835號判決有期徒刑八月
    、四月，應執行有期徒刑十月確定而未執畢；(乙)三犯施用毒
    品案件，由臺灣基隆地方法院檢察署檢察官提起公訴，經本
    院於97年3 月18日，以97年度訴字第217 號判決有期徒刑七
    月、七月、七月、三月、三月、三月，應執行有期徒刑一年
    六月確定而未執畢；(丙)四犯施用毒品案件，由臺灣基隆地方
    法院檢察署檢察官提起公訴，經本院於97年4 月23日，以97
    年度訴字第261 、392 號判決有期徒刑七月、七月、三月、
    三月，應執行有期徒刑一年二月確定而未執畢；(丁)五犯施用
    毒品案件，由臺灣基隆地方法院檢察署檢察官提起公訴，經
    本院於97年4 月29日，以97年度訴字第347 號判決有期徒刑
    七月、七月、四月、四月，應執行有期徒刑一年二月確定而
    未執畢；(戊)六犯施用毒品案件，由臺灣基隆地方法院檢察署
    檢察官提起公訴，經本院於97年6 月27日，以97年度訴字第
    666 號判決有期徒刑七月、三月、三月、三月，應執行有期
    徒刑八月確定而未執畢；(己)七犯施用毒品案件，由臺灣基隆
    地方法院檢察署檢察官提起公訴，經本院於97年9 月12日，
    以97年度訴字第1079號判決有期徒刑七月確定而未執畢；(庚)
    八犯施用毒品案件（施用毒品時間：97年8 月18日、97年9
    月11日），由臺灣基隆地方法院檢察署檢察官提起公訴，經
    本院於97年12月22日，以97年度訴字第1777號判決有期徒刑
    八月、八月、六月、六月，應執行有期徒刑一年二月確定而
    未執畢；(辛)九犯施用毒品案件（施用毒品時間：97年8 月8
    日），由臺灣板橋地方法院檢察署檢察官提起公訴，經臺灣
    板橋地方法院於98年1 月16日，以97年度訴字第4845號判決
    有期徒刑八月確定而未執畢（以上，則均不構成累犯）。
二、本案事實：
    甲○○猶不思戒除毒癮，復基於施用第一級毒品海洛因之犯
    意，於97年11月24日中午12時，在臺北市○○○路軍人公墓
    內，將稀釋後之海洛因置入注射針筒再持以施打，藉以施用
    第一級毒品海洛因1 次。其後，復另行萌生施用第二級毒品
    安非他命類（安非他命暨甲基安非他命）之犯意，於同日中
    午12時5 分，在上址，將安非他命類置入玻璃球吸食器內燒
    烤使生霧化白煙再以口鼻吸食，藉以施用第二級毒品安非他
    命類1 次。乃為警於97年11月24日下午4 時20分，在臺北市
    ○○○路與萬全街之交會路口附近因案緝獲，並扣得甲○○
    所有之第一級毒品海洛因6 包（驗餘後淨重合計4.34公克）
    及第二級毒品安非他命類6 包（驗餘後淨重合計4.9177公克
    ），經採其尿液送驗，結果呈嗎啡（海洛因代謝後尿液檢出
    成份）、安非他命暨甲基安非他命陽性反應。
三、案經基隆市警察局第四分局移送臺灣基隆地方法院檢察署檢
    察官偵查起訴。
    理  由
壹、程序事項
    本案被告甲○○所犯者非為死刑、無期徒刑、最輕本刑為三
    年以上有期徒刑之罪或高等法院管轄之第一審案件，其於準
    備程序進行中，先就被訴事實為有罪之陳述，經告知其簡式
    審判程序之旨，並聽取公訴人、被告之意見後，本院業已依
    刑事訴訟法第二百七十三條之一第一項規定，裁定由受命法
    官獨任以簡式審判程序進行本案之審理。
貳、實體事項
一、前揭事實業據被告甲○○於本院審理時坦承在卷；且有被告
    所有之第一級毒品海洛因6 包（驗餘後淨重合計4.34公克）
    、第二級毒品安非他命類6 包（驗餘後淨重合計4.9177公克
    ）扣案暨法務部調查局濫用藥物實驗室97年12月19日調科壹
    字第09723045190 號鑑定書、交通部民用航空局航空醫務中
    心98年4 月1 日航藥鑑字第0980685 號毒品鑑定書各1 紙在
    卷足佐。而被告為警查獲所採集之尿液檢體，經送請臺灣尖
    端先進生技醫藥股份有限公司以氣相層析質譜儀法為確認檢
    驗之結果，呈嗎啡（海洛因代謝後尿液檢出成份）、安非他
    命暨甲基安非他命陽性反應。此亦有臺灣尖端先進生技醫藥
    股份有限公司97年12月5 日濫用藥物檢驗報告1 份，暨足與
    上開檢驗報告相對應之尿液檢體對照表1 件在卷可憑；參之
    以酵素免疫分析或薄層定性分析等方式為初步篩檢者，檢驗
    結果雖有相當程度偽陽性之可能，然以氣（液）相層析、質
    譜分析之儀器為交叉確認者，檢驗結果出現偽陽性之機率則
    極低，因而具有公信力，核足為對涉嫌人不利之認定；尤以
    「毒品施用後於尿液、血液中可檢出之最大時限，與施用劑
    量、施用頻率、施用方式、施用者飲水量之多寡、個人體質
    、代謝情況、檢體收集時間點及所用檢測方法之靈敏度等因
    素有關，因個案而異。依據Clarke's Isolation Identific
    ation of Drugs第二版記載，血液中藥物之半衰期（濃度減
    半所需時間）分別為古柯鹼0.7-1.5 小時、海洛因3 分鐘（
    其代謝物為嗎啡2-3 小時）、嗎啡2-3 小時、大麻20-36 小
    時、安非他命12小時（當尿液偏酸性時，為4-8 小時）、甲
    基安非他命9 小時、Ketamine2-4 小時，而MDMA約8.49小時
    。一般於尿液中可檢出之最大時限，古柯鹼為施用後1-4 天
    、海洛因2-4 天、嗎啡2-4 天、大麻1-10天、安非他命1-4
    天、甲基安非他命1-5 天、MDMA1-4 天、MDA 1-4 天、Keta
    mine2-4 天。」此復曾經行政院衛生署藥物食品檢驗局以92
    年7 月23日管檢字第0920005609號函釋在案。勾稽以觀，足
    見被告於本院審理時之任意性自白，與事實相符，堪可採信
    。再者，被告查有如本判決事實欄一所載施用毒品之前案紀
    錄。觀諸卷附臺灣高等法院被告前案紀錄表、不起訴處分書
    、刑事判決內容即明。從而，本案事證明確，參照最高法院
    97年9 月9 日97年度第5 次刑事庭會議二決議意旨、97年度
    臺非字第540 號判決意旨，被告於初犯施用毒品案件之五年
    以內，再犯施用毒品之犯行，堪可認定，應依法論科。
二、論罪科刑：
  (一)查海洛因、安非他命類分別係毒品危害防制條例所列管之第
    一級、第二級毒品，此為該條例第二條第二項第一款、第二
    款所明定。按犯毒品危害防制條例第十條之罪（施用毒品罪
    ）者，檢察官應聲請法院裁定，令被告入勒戒處所觀察、勒
    戒，經勒戒處所陳報，認受觀察、勒戒人無繼續施用毒品傾
    向者，應即釋放，並為不起訴之處分；認有繼續施用毒品傾
    向者，即應聲請法院裁定令入戒治處所強制戒治，俟強制戒
    治期滿釋放，再為不起訴之處分。惟依上揭規定觀察勒戒或
    強制戒治執行完畢釋放後，五年內再犯毒品危害防制條例第
    十條之罪（施用毒品罪）者，檢察官即應依法追訴，毒品危
    害防制條例第二十條第一項、第二項、第二十三條第二項分
    別定有明文。
  (二)核被告於初犯施用毒品案件以後之五年以內，再犯施用第一
    級毒品海洛因、第二級毒品安非他命類如本判決事實欄之所
    載，各係犯毒品危害防制條例第十條第一項之施用第一級毒
    品罪及同條第二項之施用第二級毒品罪。被告施用毒品前、
    後持有第一級毒品海洛因、第二級毒品安非他命類之低度行
    為，各應為其施用第一級、第二級毒品之高度行為所吸收，
    均不另論罪。
  (三)查起訴書雖誤繕被告施用毒品之時間，然此業據蒞庭檢察官
    於未變動其社會基本事實同一性之前提下，當庭更正如本判
    決事實欄之所載，此有本院審判筆錄在卷可稽；核此更正範
    圍，亦無礙於原起訴所特定之事實。本於檢察一體之原則，
    本院當以蒞庭檢察官所到庭更正者，為起訴所指之犯罪時間
    。
  (四)被告所犯上開二罪，犯意各別，行為互殊，應予分論併罰。
  (五)被告查有如本判決事實欄一(一)所載之犯罪科刑及刑之執行情
    形，此有臺灣高等法院被告前案紀錄表在卷可考。乃於前案
    有期徒刑執行完畢後，五年以內，故意再犯本起最重本刑有
    期徒刑以上之罪，為累犯，應依刑法第四十七條第一項規定
    ，就其所犯各罪分別加重其刑。
  (六)本院審酌被告犯罪之動機、吸食頻率、曾有施用毒品之前科
    仍不知戒除，兼以被告犯後坦承犯行而表悛悔之犯後態度，
    及其本案所為雖對己身健康戕害甚鉅，然其究非可與侵害他
    人法益之犯罪行為等量齊觀，尤以之於此類「施用毒品」之
    行為人而言，毒品危害防制條例之立法目的亦非重在嚴懲，
    而係重在彼等「病患性」行為之矯治等一切情狀，分別量處
    如主文所示之刑，併定其應執行之刑。
  (七)扣案之白色粉末6 包（驗餘後淨重合計4.34公克）、米黃色
    結晶塊及白色結晶塊6 包（驗餘後淨重合計4.9177公克），
    核屬毒品危害防制條例第二條第一項所列管之第一級毒品海
    洛因暨同條第二項所列管之第二級毒品安非他命類，此分別
    有法務部調查局濫用藥物實驗室97年12月19日調科壹字第09
    723045190 號鑑定書、交通部民用航空局航空醫務中心98年
    4 月1 日航藥鑑字第0980685 號毒品鑑定書各1 紙附卷足考
    ，併同無從與之完全析離之分裝袋各1 只，均應依毒品危害
    防制條例第十八條第一項前段規定，於所犯該罪項下宣告沒
    收併銷燬如主文之所示。
  (八)至員警於97年11月24日下午4 時20分，在臺北市○○○路與
    萬全街之交會路口附近緝獲被告而併予查扣之行動電話暨其
    內置SIM 卡等物，尚非被告供本案犯罪之所用，此悉經被告
    當庭確認無誤（本院審判筆錄第3 頁），核與被告本案之所
    犯渺無相關，從而，本院尚無隨案併就關此扣案物品宣告沒
    收之法律依據。為免疑異，爰併此指明。
據上論斷，應依刑事訴訟法第二百七十三條之一第一項、第二百
九十九條第一項前段，毒品危害防制條例第二十三條第二項、第
十條第一項、第二項、第十八條第一項前段，刑法第十一條、第
四十七條第一項、第五十一條第五款，判決如主文。
本案經檢察官乙○○到庭執行職務。
中    華    民    國    98    年    6     月    30    日
                  刑事第四庭法  官  王慧惠
以上正本證明與原本無異。
如不服本判決應於收受送達後10日內向本院提出上訴書狀，並應
敘述具體理由；其未敘述上訴理由者，應於上訴期間屆滿後20日
內向本院補提理由書 (均須按他造當事人之人數附繕本)「切勿
逕送上級法院」。
中    華    民    國    98    年    6     月    30    日
                            書記官  王一芳
附錄論罪法條：
毒品危害防制條例第10條第1 項、第2 項
施用第一級毒品者，處6 月以上5 年以下有期徒刑。
施用第二級毒品者，處3 年以下有期徒刑。


司法院資訊處製作；財團法人民間司法改革基金會備份。
